【裁判字號】    99,訴,2243
【裁判日期】    991207
【裁判案由】    侵權行為損害賠償
【裁判全文】
臺灣臺北地方法院民事判決              99年度訴字第2243號
原      告  呂宗錡
被      告  陳香誼
訴訟代理人  沈明欣律師
上列當事人間請求侵權行為損害賠償事件，由本院刑事庭移送前
來，本院於民國99年11月16日言詞辯論終結，判決如下：
    主  文
被告應給付原告新台幣陸萬玖仟柒佰拾陸元及自民國九十八年
十一月十二日起至清償日止，按年息百分之五計算之利息。
原告其餘之訴駁回。
訴訟費用由被告負擔五分之一，其餘由原告負擔。
本判決第一項於原告以新台幣貳萬仟貳佰肆拾伍元供擔保後，
得為假執行，但被告如於假執行實施前，以新台幣陸萬玖仟柒佰
拾陸元為原告預供擔保後，得免為假執行。
原告其餘假執行之聲請駁回。
    事實及理由
一、按訴狀送達後，原告不得將原訴變更或追加他訴，但擴張或
    減縮應受判決事項之聲明者，不在此限。民事訴訟法第255
    條第1項第3款定有明文。查原告起訴時訴之聲明為：被告應
    給付原告新臺幣（下同）667,871元及自起訴狀繕本送達被
    告之翌日起至清償日止，按年息5%計算之利息。嗣於民國99
    年8月9日言詞辯論期日當庭變更聲明為：被告應給付原告64
    4,043元及自起訴狀繕本送達被告之翌日起至清償日止，按
    年息5%計算之利息。原告就訴之聲明變更部分，核屬減縮應
    受判決事項之聲明，揆諸前開說明，尚無不合，應予准許。
二、又按因犯罪而受損害之人，於刑事訴訟程序得附帶提起民事
    訴訟，刑事訴訟法第487條第1項定有明文。交通肇事事故之
    車輛毀損、財物損失，係過失毀損所致，而過失毀損他人之
    物非屬刑法所處罰之犯罪，故車損及被害人因車禍所受之財
    物損失均非因犯罪所受之損害，均非屬本院刑事庭98年度北
    交簡字第1530號刑事判決認定被告犯罪事實而可得附帶民事
    訴訟之範圍。本件原告於附帶民事訴訟請求被告賠償車輛之
    報廢殘值，參考前述說明即非刑事附帶民事可得合法起訴範
    圍，然原告主張其所有車輛之報廢殘值，經本院闡明並諭知
    補繳裁判費後，原告已表明追加該部分請求並據以補繳裁判
    費，有繳費收據可稽，是原告此部分請求已符合起訴之程序
    要件，本院自應併予審理。
三、原告起訴主張：
（一）被告於98年1月13日19時許，騎乘車牌號碼BFN-012號重機
      車，沿臺北市○○區○○路2段451巷北往南方向行駛，途
      經上開路段巷口時，本應注意汽車行至無號誌之交岔路口
      ，支線道出應暫停讓幹線道車先行，且轉彎車應讓直行車
      先行，駕駛人應注意車前狀況，隨時採取必要之安全措施
      ，以避免危險之發生，而依當時夜間有照明、柏油路面無
      障礙或其他缺陷，復依被告智識、能力並無不能注意之情
      事，竟疏未注意禮讓幹線道車先行，即冒然欲迴轉，與原
      告所騎乘沿八德路東往西方向行駛，車牌號碼885-BGA號
      重機車發生擦撞，致原告因而受有頭部外傷、鼻骨骨折合
      併裂傷、牙齒多處斷裂及鼻中膈骨折等傷害。案經原告向
      本院提起告訴，嗣由本院臺北簡易庭以98年度北交簡字第
      1530號判決被告過失傷害在案。為此，爰依民法第184條
      第1項前段、第191條之2前段、第193條第1項、第195條第
      1項前段規定，訴請被告賠償原告所受之下列損害及法定
      遲延利息：
 （1）支出之醫療費用部分：
    財團法人國泰綜合醫院（下稱國泰醫院）之醫療費用共計
       8,770元。
    原告因傷致牙齒多處斷裂，於德音牙醫診所裝置牙套共計
      支出30,000元。
 （2）因無法工作喪失工作所得：
      原告任職於傑亨廣告事業有限公司（下稱傑亨公司），因
      系爭事故共49天無法工作，總計損失60,273元。
 （3）車輛之報廢殘值：
      原告所有車牌號碼為885-BGA號重型機車，型號為山葉NXC
      125K，新車價約75,000元，又上開車輛行車執照發照日期
      為96年6月20日，距系爭事故發生時間即98年1月13日僅使
      用約1年半，因系爭事故受有重大損害，修復費用需35,95
      0元顯屬過高，且未知得否完全修復、使用無虞，爰請求
      上開車輛之報廢殘值45,000元。
 （4）精神慰撫金部分：
      原告因被告上開傷害行為，除於98年3月30日至醫院接受
      鼻中膈成型手術外，更因牙齒多處斷裂而裝置假牙套以維
      持咀嚼能力，而原告裝置上述假牙套後，感覺極不舒適、
      甚感疼痛，且該假牙套有使用年限，日後必定需要更換，
      原告日後需以植牙方式，以維持其牙齒功能，而依報載現
      今植牙1顆之費用為80,000元至100,000元，倘以植牙1顆
      80,000元之費用計算，原告日後植牙尚需支出400,000元
      （80,000元×5顆），且原告之顏面部位亦遭受重創，致
      身體上疼痛異常，且精神上受有相當之痛苦，而被告於系
      爭事故發生後對原告之傷勢不聞不問，亦無誠與原告和解
      ，故請求精神慰撫金500,000元。
 （5）綜上所述，原告所受損害，總計為（8,770元＋30,000元＋
      60,273元＋45,000元＋500,000元）＝644,043元。
（二）聲明：（1）被告應給付原告644,043元，及自起訴狀繕本
      送達被告之翌日（即98年11月12日）起至清償日止，按年
      息5%計算之利息。（2）願供擔保請准宣告假執行。
四、被告則抗辯：
（一）對於原告主張於98年1月13日19時許，被告所騎乘車號BFN
      -012號重機車，沿臺北市○○區○○路2段451巷北往南方
      向行駛，途經上開路段巷口時，與原告所騎乘沿八德路東
      往西方向行駛車號885-BGA號重機車發生擦撞，致原告因
      此受有頭部外傷、鼻骨骨折合併裂傷、牙齒多處斷裂及鼻
      中膈骨折等傷害之事實不爭執。但有關系爭事故之肇事責
      任因素，雖經本院刑事庭（99年度交簡上字第52號）送請
      臺北市交通事件裁決所進行鑑定，並作成鑑定意見：「一
      、陳香誼（被告）騎乘BFN-012號普通重機車：支線道不
      讓幹線道先行（肇事主因）。二、呂宗錡（原告）騎乘
      885-BGA號普通重機車：涉嫌行經無號誌路口未減速慢行
      （肇事次因）」，然依肇事現場之相片及現場圖所示及被
      告機車係左後車身遭原告撞擊等情可知，兩造機車之撞擊
      點應係在八德路2段由東往西方向內線道之位置，被告之
      機車既已通過原告之車道，此時應已無支線道車應讓幹線
      道車先行之問題等理由，原告就本件事故之發生被告具有
      過失乙節，舉證責任尚有未盡。
（二）又原告主張因系爭事故共計49日無法工作，工作損失總計
      為60,273元，惟依據原告事故後就診之國泰醫院開具之診
      斷證明書可知，原告於98年1月13日晚上住院至98年1月20
      日出院（13日當天係晚上發生事故，故不計入，共7天無
      法工作），再加上98年3月29日至同年4月3日共6天因鼻中
      膈骨折住院，出院後依醫囑須休養1週，總計原告因本件
      事故僅需請假20天，故原告主張因系爭事故需請假49天，
      尚嫌無據。另有關減少收入部分，被告對於原告所任職之
      傑亨公司於99年9月15日之回函部分則予以尊重。其次，
      原告雖以其受損機車新車價75,000元，主張該車之報廢殘
      值為45,000元，惟並未提出新車價格之證明，且報廢殘值
      得否作為請求賠償之依據，亦非無疑。再者，被告為高商
      畢業，目前從事清潔工作，每月收入約為2萬元，故本件
      斟酌兩造之身分、地位及經濟狀況，原告請求精神慰撫金
      50萬元，尚嫌過高，且原告應無植牙之必要。
（三）又縱依臺北市交通事件裁決所就系爭事故之鑑定意見，亦
      認定原告就系爭事故之發生乃肇事之次因，則依民法第21
      7條第1、3項規定，原告自應承擔其過失，法院自得減輕
      被告之賠償金額。且原告就系爭事故之發生既亦有過失，
      故被告就本身及事故當時搭乘在被告機車後座之子女即訴
      外人邱鈺婷所受之下列損害，亦得依據民法第184條第1項
      前段、第193條第1項及第195條第1項前段規定，請求原告
      賠償，並以之與原告請求之賠償相互主張抵銷：
 （1）鑑定費用共計5,000元。
 （2）看護費用：
      查被告因系爭事故於98年1月13日至台安醫院就診，並於
      當日辦理住院，至98年1月18日出院，共住院6天，住院期
      間均賴他人看護，每日以看護費用2,200元計算，共計13,
      200元（6天×2,200元）。又原告受傷期間雖未全程聘請
      專業看護，有時係由家人代為看護照料，惟由親屬代為照
      顧被害人起居所付出之勞力，非不能評價為金錢之請求，
      並此種親屬間基於親誼恩惠所付出之勞力，不能加惠於加
      害人，自得認為被告受有相當親屬看護之損害，得向原告
      請求賠償。
 （3）訴外人邱鈺婷支出之醫療費：
      邱鈺婷之醫療費損害賠償債權已讓與被告，總計為1,936
      元。
 （4）薪資損失：
      被告於系爭事故發生時於彭婉如文教基金會從事家事工作
      ，每月平均收入35,200元，今因原告之過失行為自98年1
      月13日須休養2個月又10天，無法從事勞力之家事工作，
      受有薪資損失82,133元。
 （5）慰撫金：
      被告因原告之過失行為而受有左手橈尺骨折等傷害，且須
      休養長達2個月之久，期間更須時常至醫院門診追蹤治療
      ，所受精神上之痛苦，非筆墨所能形容，爰依法向原告請
      求500,000元之慰撫金，以資慰藉。
 （6）綜上所述，被告所主張抵銷之數額，總計為（5,000元＋
      13,200元＋1,936元＋82,133元＋500,000元）＝602,269
      元。
（四）聲明：（1）原告之訴駁回。（2）如受不利判決，願供擔
      保，請准宣告免為假執行。
五、兩造不爭執之事項：
 （1）被告於98年1月13日19時分許，騎乘車牌號碼BFN-012號重
      機車，沿臺北市松山區○○○道之八德路2段451巷北往南
      方向行駛，行經該路段與屬幹線道之同市○○路○段、無
      號誌交岔路口時，與原告所騎乘沿八德路東往西方向行駛
      車牌號碼885-BGA號重機車發生擦撞，原告因而人車倒地
      ，並受有頭部外傷、鼻骨骨折合併裂傷、牙齒多處斷裂及
      鼻中膈骨折等傷害，被告因此經本院臺北簡易庭以98年度
      北交簡字第1530號及本院刑事庭以99年度交簡上字第52號
      判決過失傷害罪確定在案。
 （2）原告因系爭事故於國泰醫院支出醫療費用共計8,770元，
      復於德音牙醫診所支出局部活動假牙費用30,000元。
 （3）被告因系爭事故支出鑑定費用共計5,000元，另訴外人即
      被告之女邱鈺婷因系爭車禍受傷而支出醫療費總計為1,93
      6元。
 （4）被告因系爭車禍受有左手橈尺骨骨折之傷害。
六、得心證之理由：
（一）上述兩造不爭執事實，業據本院調閱99年度交簡上字第52
      號過失傷害卷宗（內含臺灣臺北地方法院檢察署98年度偵
      字第19283號、本院98年度北交簡字第1530號卷）核閱屬
      實，有道路交通事故調查報告表、現場圖、現場照片附於
      上開卷內可證，復有國泰綜合醫院診斷證明書、財團法人
      基督復臨安息日會臺安醫院診斷證明書、國泰醫療財團法
      人國泰綜合醫院99年8月3日（99）管歷字第1217號函、99
      年9月17日（99）管歷字第1529號函及所附費用明細、臺
      安醫院醫療費用收據在卷可稽，自堪信為真正。
（二）按汽車行駛至無號誌交岔路口，支線道車應暫停讓幹線道
      車先行；道路交通安全規則第102條第1項第2款定有明文
      。查兩造所騎乘機車於上揭時、地發生碰撞，被告所騎乘
      之重機車左側車身與原告騎乘之機車車頭發生碰撞之事實
      ，為被告所不爭執，且有現場照片在卷內可據；又被告於
      系爭車禍發生前，係自臺北市○○路○段451巷北往南方向
      進入路口，而該巷口設有「停」標誌之事實，此有現場照
      片在卷可佐，核與卷內所附道路交通事故現場圖所繪內容
      相符，足見被告當時確係行駛於支線道，又上開巷口並無
      號誌，亦有道路交通事故調查報告表在卷可據，從而，依
      據上述交通安全規則之規定，被告行經上開交岔路口前，
      自應先行停車、觀察，禮讓臺北市○○路○段東向西方向
      之車輛先行，待確認已無來車，安全無虞時，方得起步通
      過系爭交岔路口，又衡諸當時狀況，夜間有照明、天氣陰
      、路面乾燥，無缺陷、無障礙物，視距良好，有道路交通
      事故調查報告表在卷可參，客觀上並無不能注意的情形，
      被告竟疏未注意於此，貿然駛入該路口，致原告閃煞不及
      ，原告所騎乘機車車頭與被告騎乘之機車左側車身發生碰
      撞，造成原告當場人車倒地，因而受有上述之傷害，被告
      顯然未盡注意之義務，被告於本件車禍之過失責任可資認
      定。
（三）被告雖抗辯依肇事現場照片及現場圖所示，及被告機車左
      後車身遭原告騎乘機車車頭撞擊等情可知，兩造機車之撞
      擊點係在八德路2段由東往西方向內線道之位置，當時被
      告騎乘機車已過原告之車道，此時應已無支線道車應讓幹
      線道車先行之問題等語。然查，依卷附之道路交通事故現
      場圖及現場照片顯示，系爭車禍發生後，被告騎乘之機車
      係倒落於臺北市○○路○段靠西側之中央分隔線處，且被
      告所騎乘之重機車於臺北市○○路○段東向西方向與同路
      段451巷口之黃色網線區○○○道路中線小2.8公尺處，往
      西南方向沿伸至同路段西側分隔線處，留有長約8.4公尺
      之刮地痕，足認系爭車禍發生之撞擊地點，係在上開路口
      之黃色網線區甚明；且本院審酌被告曾於刑事案件審理時
      曾陳述現場是無號誌路口，原告當時是騎在快車道，我有
      注意等語（見本院98年度北交簡字第1530號98年10月29日
      訊問筆錄），足徵被告於駛入該路口時，已注意原告騎乘
      機車行駛於八德路2段東向西方向之車道上，被告當時自
      應禮讓幹線道上行進中之原告先行，惟被告竟疏未注意於
      此，貿然駛入該路口，而發生系爭車禍事件，顯係被告因
      支線道車未讓幹線道車先行而導致，是被告所抗辯，並未
      可採。
（四）另汽車行經無號誌之交岔路口，應減速慢行，坐隨時停車
      之準備。道路交通安全規則第93條第1項第2款亦有規定。
      查系爭車禍發生路口係無號誌交岔路口之情，已如上述，
      ，且該交岔路口為東西向為雙向各兩個車道，並以分向限
      制線（雙黃線）區隔雙向之車流，在上述道路交岔處之八
      德路2段東向西方向路段劃有黃網線區，是原告騎乘機車
      行經該交岔路口，本應依上開道路交通安全規則，減速慢
      行，作隨時停車之準備；而依系爭車禍現場圖及照片顯示
      ，事故後被告所騎乘之機車，自該路口黃色網線區○○道
      路中線約2.8公尺，向西南方向沿伸八德路2段西側之分隔
      柱處，留有長約8.4公尺之刮地痕，顯見原告所騎乘機車
      與被告騎乘之機車撞擊瞬間，仍具有極大衝力，原告當時
      所騎乘機車有一定之速度；本院再審酌原告於刑事案件偵
      查中曾明確陳述被告從旁邊巷子出來，我有看到他在巷口
      ，我以為他會停車讓我，但他一直騎出來，我來不及煞車
      才會撞上等語（見臺灣臺北地方法院檢察署98年度偵字第
      19283號98年9月7日訊問筆錄），足認原告當時騎乘機車
      行經無號誌之交岔路口時，確有未採取減速慢行之狀況，
      原告有違上述道路交通安全規則自可確認；另車禍發生當
      時之狀況，並無原告不能注意之情事，原告違反上開交通
      法規，欠缺應有之注意，原告亦有所過失，可堪認定。本
      件車禍事故肇事原因，經臺北市車輛行車事故覆議委員會
      鑑定，其鑑定覆議結果為：一、A車陳香誼BFN-012普通重
      機車：支線道車不讓幹線道車先行（肇事主因）。二、B
      車呂宗錡885-BGA普通重機車：涉嫌行經無號誌路口未減
      速慢行（肇事次因）。有臺北市政府交通局99年8月11日
      北市交安字第09931033900號函及所附臺北市車輛行車事
      故鑑定覆議委員會鑑定覆議意見書在刑事卷可稽，其鑑定
      結果與上開論述相同，自屬可採。
（五）按因故意或過失，不法侵害他人之權利者，負損害賠償責
      任；違反保護他人之法律，致生損害於他人者，負賠償責
      任，但能證明其行為無過失者，不在此限；汽車、機車或
      其他非依軌道行駛之動力車輛，在使用中加損害於他人者
      ，駕駛人應賠償因此所生之損害。但於防止損害之發生，
      已盡相當之注意者，不在此限；民法第184 條第1項前段
      、第2項、第191條之2亦有明文；又不法侵害他人身體或
      健康者，對於被害人因此喪失或減少勞動能力，或增加生
      活上之需要時，應負損害賠償責任；被害人雖非財產上之
      損害，亦得請求賠償相當之金額，民法第193條第1項、第
      195條第1項分別定有明文。被告對於本件車禍既有過失責
      任，已見前述，是原告起訴請求損害賠償，即屬於法有據
      ；至於原告請求之各項損害賠償，玆分別論述如下︰
 （1）醫療費用部分：
      原告主張因上開車禍支出醫療費8,770元，此部分業據本
      院函詢國泰醫療財團法人國泰綜合醫院原告因系爭車禍受
      傷所支出之醫療費用屬實，有國泰醫療財團法人國泰綜合
      醫院99年8月3日（99）管歷字第1217號函、99年9月17日
      （99）管歷字第1529號函及所附費用明細在卷可據，且為
      被告所不否認，此部分自屬必要之醫療費用，應予准許。
 （2）裝置假牙費用部分：
      原告因系爭車禍致使上顎局部缺牙、正中門牙及左右第一
      小臼齒斷裂、缺損，經德音牙醫診所給予局部活動假牙之
      裝置膺復治療完成，就醫支出假牙（局部活動假牙）費用
      為30,000元之事實，有德音牙醫診所99年8月19日函在卷
      可據，此部分自亦屬必要之醫療費用，應予准許。
 （3）機車毀損部分：
      按不法毀損他人之物者，被害人得請求賠償其物因毀損所
      減少之價額；而負損害賠償責任者，除法律另有規定或契
      約另有訂定外，應回復他方損害發生前之原狀，且債權人
      得請求支付回復原狀所必要之費用，以代回復原狀，民法
      第196條、第213條第1項、第3項分別定有明文。又按物被
      毀損時，被害人除得依民法第196條請求賠償外，並不排
      除民法第213條至第215條之適用，惟民法第196條之規定
      即係第213條之法律另有規定，請求賠償物被毀損所減少
      之價額，得以修復費用為估定之標準，但以必要者為限（
      如修理材料以新品換舊品，應予折舊），最高法院77年5
      月17日民事庭總會決議可資參照。經查，原告於車禍當時
      所騎乘之車號885-BGA號機車為其所有之事實，業據原告
      提出行車執照、強制汽車責任保險證在卷為證；又車號
      885-BGA號機車因車禍損害而預估修車費用35,950元之事
      實，則亦有原告所提出運成機車行估價單1份為據；另原
      告陳述其所有上述機車已經在修復前即出售轉讓他人，出
      售價格為25,000元等語，故原告所請求之機車所受損害，
      自以上述估價費用為準據。依據原告所提出估價單所示，
      預估之修復費用為35,950元均屬零件費用，並未載有修復
      工資，以此計算必要修護費用，該零件費用屬更換新品自
      應予折舊計算，而依行政院86年12月30日行政院台（86）
      財字第52053號令發布之修正固定資產耐用年數表及行政
      院4 5年7月31日台（45）財字第4180號函公布之固定資產
      折舊率表所示，機器腳踏車之折舊年限為3年，依定率遞
      減法折舊率為千分之五三六，其最後一年之折舊額，加計
      歷年折舊累積額，其總和不得超過該資產成本原額之十分
      之九。復參酌營利事業所得稅查核準則第95條第6項規定
      ：「固定資產提列折舊採用平均法或定律遞減法者，以一
      年為計算單位，其使用期間未滿一年者，按實際使用之月
      數相當於全年之比例計算之，不滿一個月者，以一月計」
      。原告所有車號885-BGA號機車出廠年月為96年3月，有交
      通部機器腳踏車行車執照1紙在卷可參，距本件交通事故
      發生日98年1月13日，為1年10個月，則本件依定率遞減法
      第1年折舊額為19,269元（35,950×0.536=19,269元），
      第2年折舊額為7,451元【（35,950-19,269）×0.536×
      10/12=7,451元】，該機車歷年折舊額累計為26,720元（
      19,269＋7,451=26,720），扣除折舊後，原告得請求之修
      復費用為9,230元（35,950-26,720=9,230），逾此部分為
      無理由。
 （4）工作損失部分：
      原告因系爭車禍於98年1月13日下午7時31分至國泰醫療財
      團法人國泰綜合醫院急診就醫，隨後入院觀察治療並於98
      年1月20日出院之情，有國泰醫療財團法人國泰綜合醫院
      99年8月3日（99）管歷字第1217號函可據；又原告因系爭
      車禍造成鼻中膈骨折，另於98年3月29日住院，於98年3月
      30日施行鼻中膈成型手術，於98年4月3日出院，出院後宜
      修養1週之情，有原告所提出國泰綜合醫院診斷證明書1份
      在卷可稽；另原告於系爭車禍發生當時任職傑亨廣告事業
      有限公司，於98年1月14日至98年1月23日、98年2月2日、
      98年2月9日、98年2月16日、98年4月1日至98年4月8日請
      病假，原告98年1月、2月份基本薪資為30,000元（每日薪
      資1,000元），98年3月、4月份以後基本薪資為32,000元
      （每日薪資1,067元），每月均有1,500元之全勤獎勵金，
      病假以半天為計算單位，病假檢附就醫證明，工資折半發
      給，病假超過三日以上，自不能工作之第四日起，扣全日
      工資，事假扣全日工資及全勤獎金之情，有傑亨廣告事業
      有限公司99年9月8日傑亨字第990908001號函、99年9月15
      日傑亨字第990915001號函在卷可據。本院審酌上述原告
      因系爭車禍受傷，住院及應修養時間合計約為20日，而原
      告98年1月、2月、3月之病假時間共計21日，原告所請病
      假21日所受薪資損失，自屬合理之工作損失。至於金額計
      算方式，98年1月14日至98年1月23日期間及98年4月1日至
      98年4月8日期間，前三日工資折半發給，自第四日起扣全
      日工資，其餘98年2月2日、98年2月9日、98年2月16日工
      資均折半發給，依此計算，原告因請病假所受損失，98年
      1月14日至98年1月16日期間為1,500元（1,000元×3÷2）
      ，98年1月17日至98年1月23日期間為7,000元（1,000元×
      7），98年2月2日、98年2月9日、98年2月16日共計損失
      1,500元（1,000元×3÷2），98年4月1日至98年4月3日期
      間為1,601元（1,067×3÷2），98年4月4日至98年4月8日
      則為5,335元（1,067×5），總計為16,936元。至於原告
      請事假遭扣薪部分，查原告因上述過失傷害刑事案件及本
      件訴訟事件，分別於98年6月5日、98年8月25日、98年9月
      7日、99年3月10日、99年4月2日、99年4月28日、99年8月
      9日、99年9月14日請事假出庭之事實，有傑亨廣告事業有
      限公司上述函及刑事卷、本院卷所附報到單可據，據此，
      此部分原告遭扣日薪及每月全勤獎金共為19,036元（1,06
      7×8＋1,500×7），自亦屬因系爭車禍所造成之薪資損失
      。至於原告其餘請事假時間，要與本院上述卷內報到單所
      載未符，此部分無證據證明原告確因開庭需要而請事假，
      自不得列入請求計算之依據。是原告所受工資損失合計為
      35,972元（16,936＋19,036），是原告此部分之請求，於
      35,972 元之範圍內，為有理由，逾此部分之請求，則非
      屬因車禍所受損失，不應准許。
 （5）精神慰藉金部分：
      原告因被告之過失，造成本件車禍，致原告受有頭部外傷
      、鼻骨骨折合併裂傷、牙齒多處斷裂及鼻中膈骨折等傷害
      ，已如前述，其於急診時接受傷口縫合術，入院接受藥物
      治療，病況穩定後出院，該病情不致影響日常生活作息，
      只需門診追蹤複查，恢復狀況及後遺症視病人病況而異，
      有人為一個月，有人可能長達數年之久之情，有國泰醫療
      財團法人國泰綜合醫院上述函可據；又原告有無植牙之必
      要，有主客觀多方面的考慮，本院並無特別意見，所以並
      無植牙特別聲明，如原告欲進行植牙，以目前植牙市場需
      視其所用之品牌及醫師本身所要求之條件而定，當然目前
      植牙皆須自費，而且費用都相當高，以目前的標準一顆植
      牙約新台幣6-12萬左右，僅能依各個診所自行訂定之情，
      有德音牙醫診所上開函可稽；本院審酌上述函覆內容狀況
      及兩造之身份、經濟狀況、就業情況等情，認原告請求被
      告給付之精神慰藉金以300,000元為適當。
 （6）則依上述為計算，本件原告得請求金額合計為383,972元
      。
（六）另按損害之發生或擴大，被害人與有過失者，法院得減輕
      賠償金額，或免除之，民法第217條第1項定有明文。查本
      件原告就上述車禍之發生，亦有過失之情，已如前述，則
      依前開說明觀之，即應適用過失相抵之原則，本院審酌被
      告與原告之過失程度，酌定被告與原告應負之過失責任程
      度為7比3，則原告所受損害，應核減之金額為10分之3，
      而依據前述，本件原告可向被告請求之金額為383,972元
      ，則核減後之金額，被告應賠償原告之金額為268,780元
      （元以下四捨五入）為適當。
（七）末按保險人依強制汽車責任保險法之規定所為之保險給付
      ，視為被保險人損害賠償金額之一部分，被保險人受賠償
      請求時，得扣除之，強制汽車責任保險法第32條著有明文
      。查本件原告因車禍受傷，已由原告依強制汽車責任保險
      法之規定向被告所駕駛汽車之強制汽車責任保險之保險人
      領取保險金113,138元之事實，為兩造所陳述在卷，自係
      屬實，揆諸前開說明，被告自得將原告所受領之上開保險
      金，視為應給付賠償額之一部分予以扣除，則扣除後之金
      額，為155,642元。
（八）按二人互負債務，而其給付種類相同，並均屆清償期者，
      各得以其債務，與他方之債務，互為抵銷。民法第334條
      第1項前段有所明文。查被告主張因系爭車禍所受損害共
      計有：支出其女邱鈺婷之醫療費1,936元。支出之鑑
      定費用5,000元。看護損失13,200元。薪資損失82,13
      3元。精神慰撫金500,000元。被告並據此主張抵銷。
      而查：
 （1）被告主張支出其女邱鈺婷之醫療費1,936元部分，業據其
      提出臺安醫院醫療費用收據2份在卷為證，而為原告所不
      爭執，故此部分被告自得請求。
 （2）有關鑑定費用5,000元部分，此部分核屬被告自行因主張
      權利而額外支出之費用，要與本件因車禍而發生之直接損
      害無關，故被告此部分之請求不應准許。
 （3）有關看護損失部分，本院審酌被告因系爭車禍於98年1月
      13 日至臺安醫院急診，並立即住院，於98年1月15日接受
      開放性復位手術，98年1月18日出院，自98年1月22日起至
      臺安醫院門診就診，至98年3月6日止，共計4診次，自98
      年1 月22日起宜修養2個月，宜門診繼續追蹤之情，有被
      告所提出臺安醫院診斷證明書1份在卷可據，故被告主張
      自98 年1月13日起至98年1月18日共計6日需人看護，自屬
      有據；至於金額計算，因原告並未舉證實際支出金額，亦
      未舉證證明每日看護費用金額多少為適當，故本院認為以
      行政院勞委會所發布之每月最低基本工資17,280元（每日
      為576元）為計算基準較為適當，則原告自98年1月13日起
      至98年1月18日出院時止，共計6日，得請求看護費為3,45
      6元（576×6），故原告此部分得請求之金額為3,456元，
      自應准許，逾此部分之請求，即非有據。
 （4）薪資損失部分，依據上述臺安醫院診斷證明書所載，被告
      自98年1月22日起宜修養2個月，加計車禍受傷至98年1月
      22日期間共計9日（98年1月13日當日不計），此部分被告
      主張因無法工作而受有收入之損失，自屬有據；又被告為
      彭婉如文教基金會第24期家事培訓學員，於93年11月起從
      事家事工作，每月平均收入約35,200元之情，有被告所提
      出彭婉如文教基金會證明書1份在卷可據，原告就該證明
      書之真正不爭執，據此，被告得請求2個月（35,200×2）
      又9日（35200×9/30）之收入損失共計80,960元，自應准
      許，逾此部分之請求，即非有據。
 （5）有關精神慰藉金部分，被告因系爭車禍受有左手橈尺骨骨
      折傷害，且被告因系爭車禍於98年1月13日至臺安醫院急
      診，並立即住院，於98年1月15日接受開放性復位手術，
      98年1月18日出院，自98年1月22日起至臺安醫院門診就診
      ，至98年3月6日止，共計4診次，自98年1月22日起宜修養
      2個月，宜門診繼續追蹤之情，已如上述，本院審酌上情
      狀況及兩造之身份、經濟狀況、就業情況等情，認被告得
      請求原告給付之精神慰藉金以200,000元為適當。
 （6）依據上述，原告就系爭車禍之發生，也有過失責任，則依
      上述為計算，本件被告得向原告請求之金額合計為286,35
      2元。
 （7）另按損害之發生或擴大，被害人與有過失者，法院得減輕
      賠償金額，或免除之，民法第217條第1項定有明文。查本
      件被告就上述車禍之發生，有過失之情，已如前述，則依
      前開說明觀之，即應適用過失相抵之原則，本院前已酌定
      被告與原告應負之過失責任程度為7比3，則被告所受損害
      ，應核減之金額為10分之7，而依據前述，本件被告可向
      原告請求之金額為286,352元，則核減後之金額，被告應
      賠償原告之金額為85,906元（元以下四捨五入）為適當。
 （8）故被告所得主張抵銷之金額為85,906元，則經與原告得請
      求之金額155,642元抵銷後，原告得向被告請求之金額剩
      餘為69,736元。
（九）綜上所述，原告所得請求被告給付之金額，為69,736元，
      從而原告請求被告應給付原告69,736元及自98年11月12
      日起至清償日止按週年利率百分之5計算之利息，為有理
      由，應予准許；逾越前開範圍之請求，則屬無據，應予駁
      回。
七、本件判決基礎已臻明確，兩造其餘攻擊防禦方法及舉證，於
    判決結果無影響，毋庸一一論列，附此敘明。
八、原告陳明願供擔保，聲請宣告假執行，經核其勝訴部份，合
    於法律規定，爰酌定相當之擔保金額宣告之；原告其餘假執
    行之聲請，因該部份訴之駁回而失所依據，應併予駁回；另
    被告敗訴部分，本院並依聲請，宣告被告得預供擔保，免為
    假執行。
九、結論：原告之訴一部分有理由，一部分無理由，應依民事訴
    訟法第79條、第390條第2項、第392條第2項、第3項，判決
    如主文。
中    華    民    國    99    年    12    月     7    日
                  民事第二庭    法  官  陳杰正
以上正本係照原本作成。
如對本判決上訴，須於判決送達後20日內向本院提出上訴狀。如
委任律師提起上訴者，應一併繳納上訴審裁判費。
中    華    民    國    99    年    12    月     7    日
                                書記官  王怡屏

司法院資訊處製作；財團法人民間司法改革基金會備份。
